臺灣高等法院高雄分院刑事判決　　　　 96年度上易字第906號
上　訴　人
即　被　告　甲○○
上　訴　人
即　被　告　乙○○
上列上訴人因毀損等案件，不服臺灣高雄地方法院96年度易字第
1694號中華民國96年8 月8 日第一審判決（起訴案號：臺灣高雄
地方法院檢察署95年度偵續字第413 號），提起上訴，本院判決
如下：
    主  文
上訴駁回。
    事  實
一、甲○○因丙○○積欠債務未還，心生不滿，遂與乙○○共同
    基於毀損、無故侵入他人附連圍繞土地之犯意聯絡，於民國
    95年1 月27日11時50分許，由乙○○駕駛車牌ZT-5432 號（
    起訴書誤載為ZM-5432 號）自小客車，搭載甲○○前往高雄
    市○○區○○路57巷2 號丙○○住處前，共同以自備之噴漆
    對該址庭院外之鐵門、鐵欄杆、牆壁四處噴灑，並以快乾黏
    膠灌入該址大門之鑰匙孔內；再由乙○○以腳踹開該址大門
    ，與甲○○共同侵入丙○○住處庭院，再共同以噴漆對該址
    庭院內之牆壁、玻璃四處噴灑，以致造成丙○○住處庭院外
    之鐵門、鐵欄杆、牆壁及庭院內之牆壁、玻璃污損，喪失美
    觀之效能，並致該住處大門鎖不堪使用。嗣經丙○○返家後
    發現住處遭人破壞而報警循線查獲。
二、案經丙○○訴由高雄縣政府警察局苓雅分局移送臺灣高雄地
    方法院檢察署檢察官偵查起訴。
    理  由
壹、證據能力部分：
一、被告以外之人，於審判外之言詞或書面陳述，除法律有規定
    者外，不得作為證據；被告以外之人於檢察事務官、司法警
    察官或司法警察調查中所為之陳述，與審判中不符時，其先
    前之陳述具有較可信之特別情況，且為證明犯罪事實存否所
    必要者，得為證據；刑事訴訟法第159 條第1 項、第159 條
    之2 定有明文。是被告以外之人於司法警察（官）調查中所
    為之陳述，依刑事訴訟法第159 條第1 項規定，係屬傳聞證
    據，原則上無證據能力，惟如該陳述與審判中不符時，其先
    前之陳述具有較可信之特別情況，且為證明犯罪事實存否所
    必要者，依刑事訴訟法第159 條之2 規定，始例外認為有證
    據能力；如該陳述與審判中相符時，因該陳述並不符合刑事
    訴訟法第159 條之2 有關傳聞例外之規定，故不得作為認定
    本案犯罪事實有無之證據，此時，當以其於審判中之陳述作
    為證據。至於所謂「前後陳述不符」之要件，應就前後階段
    之陳述進行整體判斷，以決定其間是否具有實質性差異，惟
    無須針對全部陳述作比較，陳述之一部分有不符，亦屬之。
    本件證人丙○○、林松皮於警詢之陳述部分，因屬審判外之
    陳述，為傳聞證據，惟其陳述整體而言，核與渠等於原審審
    判中之證述相符，是渠等於警詢中之陳述並不符合刑事訴訟
    法第159 條之2 有關傳聞例外之規定，不得作為認定本案犯
    罪事實有無之證據，並無證據能力，應以證人丙○○、林松
    皮於審判中之證述作為證據。
二、被告以外之人於偵查中向檢察官所為陳述，除顯有不可信之
    情況者外，得為證據；刑事訴訟法第159 條之1 第2 項定有
    明文。查證人丙○○、林松皮、陳法於檢察官偵查中具結後
    證述，現階段刑事訴訟法規定，檢察官係代表國家偵查犯罪
    、實施公訴，依法有訊問被告、證人、鑑定人之權，而實務
    運作時，檢察官偵查中向被告以外之人所取得之陳述，原則
    上均能遵守法律規定，不致於違法或不當取供，故可信度極
    高，渠等向檢察官所為之言詞陳述，並無證據證明有何顯不
    可信之情況，且與本案待證事實相關，依上開說明，渠等於
    偵查中之證言具有證據能力。
三、被告以外之人於審判外之陳述，雖不符刑事訴訟法第159 條
    之1 至之4 等4 條之規定，而經當事人於審判程序同意作為
    證據，法院審酌該言詞陳述或書面陳述作成時之情況，認為
    適當者，亦得為證據；刑事訴訟法第159 條之5 第1 項定有
    明文。本件丙○○提出換鎖之統一發票收據，雖屬被告以外
    之人於審判外之書面陳述，惟檢察官、被告及其辯護人於原
    審調查證據時，均知有上情而未於言詞辯論終結前聲明異議
    。本院審酌上開收據影本作成時，較無人情施壓或干擾，亦
    無不當利誘取得之情形，認為以之作為本案之證據亦屬適當
    ，是該統一發票收據，依刑事訴訟法第159 條之5 之規定，
    自得作為證據。
貳、實體部分：
一、上訴人即被告甲○○、乙○○（下稱被告甲○○、乙○○）
    於原審雖坦承95年1 月27日11時50分許有前往丙○○住處附
    近；被告甲○○另坦承有進入丙○○住處庭院，惟則否認有
    毀損之犯行，均辯稱：沒有四處噴漆及對鑰匙孔灌入快乾膠
    ；被告乙○○另辯稱：沒有以腳踹開大門及侵入庭院云云。
    經查：
  (一)丙○○住處確有遭人侵入四處噴漆及對鑰匙孔灌入快乾膠等
    情，業據丙○○於偵查及原審指稱：「甲○○、乙○○自1
    月25日開始在我家外牆及大門噴漆，鎖也被破壞，我請鄰居
    幫我注意，我當天（指1 月27日）不在家，鄰居陳法有看到
    是甲○○、乙○○破壞門鎖及噴漆」、「我是要告1 月27日
    那天在我牆上鐵窗噴漆及破壞門鎖」、「當天我一早大概7
    點多就出門，晚上10點多才回家，我回家的時候，發現牆外
    還有不銹鋼鐵門、鐵欄杆、鐵窗都被噴上紅色、黑色的漆，
    還有鑰匙孔插不進去，鑰匙孔的邊有被擠快乾膠、強力膠之
    類的東西。在1 月25號就有這種情形，26號也有這種情形，
    所以我就請鄰居幫我看，27號那天晚上10點多回到家，沒有
    辦法進門，我就報警。管區警員來的時候，叫人來開鎖，但
    是人家都關門了，所以沒有辦法開，後來有位警察說，有個
    義警是鎖店老闆，可以幫我看看。後來修鎖的人有開收據給
    我，是我跟他要求要他開收據」、「我的房子外面有圍牆，
    有個鐵門，鐵門進去之後有個可以當車庫的地方，再進去纔
    是房子」、「1 月27號那天，紅、黑色油漆是噴在圍牆外面
    、裡面，圍牆裡面那道門，牆壁還有玻璃都有被噴漆」（偵
    查卷第13頁；原審卷第45至51頁），前後大致相符，甚為明
    確。復有噴漆現場照片及換鎖發票收據在卷可憑（警卷第13
    至16頁；偵查卷第6 、7 頁）。參以換鎖之人即陳永昌所稱
    ：「4 張統一發票都是我開的，時間大約是農曆過年後幾天
    」、「1 月31日那張發票上面寫三段鎖一組1,800 ，四段鎖
    一組2,000 ，丙○○的兩片門都是三段鎖，裡面外面的門都
    是三段鎖，裡面外面的鎖都有換」、「1 月27日那天裡面的
    鎖是被人噴快乾進去。外面的鎖也有壞，有漆也有快乾，因
    為外面門柱有被踢，門柱跟水泥柱被踢脫離。但因水泥柱跟
    門柱已經脫離，鎖不起來，所以沒有辦法換鎖」、「我忘記
    是那天發現有釘子，因為我三天兩頭就去換，換到都不好意
    思，她的鎖不是被灌快乾，就是被噴油漆。她外面的鎖，我
    換過2 次。我每換一次鎖，她就來我店裡面拿收據」（原審
    卷第82至84頁），足認丙○○所指1 月27日門鎖之鑰匙孔遭
    人灌入快乾膠加以破壞，應屬可信。
  (二)依林松皮所稱：「每次見到甲○○、乙○○站在丙○○住處
    前面，牆上都剛好被噴漆，他們未到以前，牆都是乾淨的，
    我也有好幾次看到他們到丙○○家要錢」、「甲○○、乙○○曾在丙○○住處前講話，我是鄰長要保護居民的安全，就
    主動去詢問他們要找誰，是因為這樣才認識」、「95年1 月
    27日我有在丙○○家前面看到甲○○、乙○○，他們在丙○○家前面講話」、「我有過去詢問他們要做什麼？他們說要
    討錢」、「當天甲○○、乙○○有進到丙○○家的庭院內，
    我還向他們強調丙○○人不在，你們不要進去，會被告侵入
    民宅。我跟他們講完之後，5 分鐘以內，我就離開回家工作
    ，我離開後，甲○○、乙○○在庭院就出來了」（偵查卷第
    13頁；原審卷第52、53頁）；及陳法所稱：「我看到甲○○
    、乙○○，我在55號的騎樓看過去，當時他們在外面噴漆，
    該男子把門用腳踹開，然後進去庭院裡面再噴漆」、「我當
    時距離他們約70公尺。我在55號的騎樓，丙○○的家是57巷
    的2 號」、「他們先噴外面，打開再噴裡面，他們進去裡面
    ，我就走到57巷過去看」、「他們進到丙○○家的院子後，
    又噴裡面的大玻璃、牆壁，用快乾膠用裡面的那道門，插5
    個釘子插在鑰匙的洞裡面」、「他們用快乾膠灌到裡面的門
    的鑰匙孔，出來再用外面的門」、「丙○○在25日有叫我擦
    （漆），然後注意是誰來噴（漆），然後我就注意。我是站
    在55號那邊，看到他們兩個走去丙○○家裡面，我就跟過去
    看看，所以我看得到」、「我看到他們時，他的BMW 車子在
    文昌路上，車牌號碼是「JI-5432 」，大概是10幾年的BMW
    車」、「我走過去，但不知道灌什麼，是開鎖的說是灌快乾
    還有鐵釘，灌裡面的門，出來還有灌外面的門」、「我看他
    走進去，我就過去看。我是在那邊走來走去，我怕站在那邊
    會被打」（偵查卷第29頁；原審卷第59至62頁），綜合觀之
    ，堪認侵入丙○○住宅庭院前後，四處加以噴漆及對鑰匙孔
    灌入快乾膠之人，確係被告甲○○、乙○○無訛。
  (三)按陳法係受丙○○委託代其注意前來破壞、毀損其住處之人
    ，則陳法於95年1 月27日既已看見被告甲○○、乙○○前往
    丙○○住處，並發現行跡可疑而跟隨在後觀察，對於有無噴
    漆、灌膠、侵入庭院或住宅之犯行，自會特別留心並全程加
    以注意。至於陳法雖在英文字母表上圈選「Z 」，並稱即是
    其讀為「J 」之字母，在偵查筆錄記載之「ZI-5432 」，即
    為「JI-5 432」；且不能正確指出字母「T 」，反而寫下字
    母「i 」，有英文字母表附卷可佐（原審卷第61、63、70頁
    ）。惟陳法年逾65歲（30年11月14日生），並未受過正規英
    文教育，其以阿拉伯數字之字形或其他符號記憶英文字母，
    而「J 」之字形與阿拉伯數字「2 」相近，足見陳法應有可
    能係將「Z 」讀為「J 」，縱因此而有記憶或表達錯誤情事
    ，尚符常理。況被告乙○○所駕自小客車之車牌號碼，其中
    阿拉伯數字為「5432」，極為容易記憶，陳法應無誤認之可
    能，陳法如有意為虛偽之陳述，亦無可能將字母「T 」誤記
    為「i 」或將「Z 」讀為「J 」。又陳法雖於原審稱其看見
    被告甲○○、乙○○前往丙○○住處噴漆之日期為除夕夜（
    台語二九暝）。而除夕夜應為95年1 月28日，陳法已經年逾
    65歲，對於案發日期之記憶，難免因時間之經過而有模糊，
    均難執以細節之不同，而認其證詞為不可採信。
  (四)被害人丙○○所為指述，既核與陳永昌、林松皮及陳法證述
    之內容相符，復有噴漆現場照片及換鎖發票收據可資佐證，
    被告甲○○、乙○○聲請本院就當天所見之細節，再行詰問
    林松皮及陳法，顯無必要。被告甲○○、乙○○空言否認，
    斤斤計較細節，要屬卸責之詞，不足採信，犯行已經明確，
    洵堪認定。
二、核被告甲○○、乙○○所為，係犯刑法第306 條第1 項無故
    侵入他人附連圍繞土地罪及刑法第354 條毀損罪。被告甲○○、乙○○間，有犯意聯絡及行為分擔，為共同正犯。所犯
    上開兩罪，具有方法目的關係，屬於修法前之牽連犯。檢察
    官雖僅就毀損丙○○住處庭院外鐵門、鐵欄杆、牆壁，及被
    告乙○○侵入住宅之犯行提起公訴，然檢察官就犯罪事實之
    一部起訴者，效力及於全部，刑事訴訟法第267 條定有明文
    。被告甲○○、乙○○共同以噴漆對丙○○住處庭院內之牆
    壁、玻璃噴灑，造成污損之毀損犯行，與起訴之毀損部分具
    有單純一罪之關係；被告甲○○侵入他人附連圍繞土地部分
    ，與起訴之毀損部分，具有修法前牽連犯之裁判上一罪關係
    ，均得併予審判。又被告甲○○、乙○○行為後，刑法第55
    條牽連犯之規定，業於94年2 月2 日修正公布刪除，並於95
    年7 月1 日施行，如依新法應論以數罪，且係併合處罰，則
    依新法第2 條第1 項規定，比較新、舊法結果，仍應適用較
    有利之行為時法律即舊法論以牽連犯，並應從較重之毀損罪
    處斷。
三、原審認被告甲○○、乙○○罪證明確，且合於減刑條件，因
    而適用刑法第2 條第1 項前段、修正前刑法第28條、第55條
    後段、第306 條第1 項、第354 條、第41條第1 項，罰金罰
    鍰提高標準條例第2 條（現已刪除），現行法規所定貨幣單
    位折算新臺幣條例第2 條，中華民國96年罪犯減刑條例第2
    條第1 項第3 款、第7 條第1 項、第2 項規定，並審酌被告
    甲○○、乙○○為催討欠款，不循合法途逕，而以私力救濟
    為之，行為殊有可議，犯後否認，毫無悔意，態度欠佳等一
    切情狀，均量處有期徒刑6 月，並減為有期徒刑3 月，暨諭
    知易科罰金之折算標準（並說明刑法第41條第1 項前段關於
    易科罰金之規定，業經修正為：「犯最重本刑為5 年以下有
    期徒刑以下之刑之罪，而受6 個月以下有期徒刑或拘役之宣
    告者，得以新台幣1 千元、2 千元或3 千元折算1 日，易科
    罰金」。而修正前之舊法規定：「犯最重本刑為5 年以下有
    期徒刑以下之刑之罪，而受6 個月以下有期徒刑或拘役之宣
    告，因身體、教育、職業、家庭之關係或其他正當事由，執
    行顯有困難者，得以1 元以上3 元以下折算1 日，易科罰金
    」；且修正前罰金罰鍰提高標準條例第2 條前段（現已刪除
    ）規定，就其原定數額提高為100 倍折算1 日，則被告行為
    時之易科罰金折算標準，應以銀元300 元折算1 日，經折算
    為新臺幣後，應以新臺幣900 元折算為1 日。且依最高法院
    95年第8 次刑事庭會議決議三(二)：易科罰金之折算標準及期
    限，新法施行後，應依新法第2 條第1 項之規定，適用最有
    利於行為人之法律；則比較修正前後之易科罰金折算標準結
    果，應以95年7 月1 日修正公布施行前之規定，較有利於被
    告。故本件應依刑法第2 條第1 項前段，適用修正前刑法第
    41條第1 項前段規定，定其折算標準，而並諭知如易科罰金
    以銀元300 元即新臺幣900 元折算1 日）。認事用法，核無
    不合，量刑亦屬允當。被告甲○○、乙○○上訴意旨，仍然
    否認犯罪，並無理由，應予駁回。
四、被告甲○○、乙○○經合法傳喚，無正當理由不到庭，爰不
    待其陳述，逕行判決。
據上論斷，應依刑事訴訟法第368 條、第371 條，判決如主文。
本案經檢察官鄭銘謙到庭執行職務。
中　　華　　民　　國　　96　　年　　12　　月　　17　　日
                  刑事第五庭    審判長法  官  曾永宗
                                      法  官  任森銓
                                      法  官  王伯文
以上正本證明與原本無異。
本判決不得上訴。
中　　華　　民　　國　　96　　年　　12　　月　　17　　日
　　　　　　　　　　　　　　　　　　　書記官  黎  珍
附錄本件判決論罪科刑法條：
刑法第306 條第1 項：
無故侵入他人住宅、建築物或附連圍繞之土地或船艦者，處1 年
以下有期徒刑、拘役或300 元以下罰金。
刑法第354 條：
毀棄、損壞前二條以外之他人之物或致令不堪用，足以生損害於
公眾或他人者，處2 年以下有期徒刑、拘役或500 元以下罰金。
